【裁判字號】    99,簡聲抗,5
【裁判日期】    991108
【裁判案由】    公示送達
【裁判全文】
臺灣桃園地方法院民事裁定             99年度簡聲抗字第5號
抗  告  人  甲○○
相  對  人  乙○○
上列當事人間聲請公示送達事件，抗告人對於民國99年5 月25日
本院中壢簡易庭99年度壢簡聲字第53號所為裁定提起抗告，本院
裁定如下：
    主  文
抗告駁回
抗告費用新臺幣壹仟元由抗告人負擔。
    理  由
一、本件抗告意旨略以：抗告人為通知相對人行使權利，經依相
    對人契約地址於民國99年4 月10日寄發中壢普仁郵局第0012
    1 號存證信函為通知，惟該信函因相對人遷移不明而遭退回
    ，爰聲請裁定准予公示送達。然原裁定竟以抗告人未能提出
    相對人戶籍謄本證明已向相對人戶籍地寄發存證信函通知，
    及該信函係因「招領逾期」而遭退回，非因遷移不明遭退回
    為由，而駁回抗告人之聲請。惟因相對人已失聯，且抗告人
    亦無法逕向戶政機關申請相對人之戶籍謄本，則相對人之契
    約地址與戶籍地址是否同一，抗告人無從查考，故抗告人無
    法提出相對人戶籍謄本實非抗告人之過失，且該信函雖因「
    招領逾期」而遭退回，但仍無法排除係相對人遷移不明之原
    因以致無法送達等語。
二、按表意人非因自己之過失，不知相對人之姓名、居所者，得
    依民事訴訟法公示送達之規定，以公示送達為意思表示之通
    知；對於當事人之送達，有應為送達之處所不明者，受訴法
    院得依聲請，准為公示送達，民法第97條及民事訴訟法第14
    9 條第1 項第1 款各定有明文。準此可知，表意人非因自己
    之過失，不知相對人居所者，始得依民事訴訟法公示送達之
    規定，聲請法院以公示送達為意思表示之通知。若對相對人
    之連絡處寄發存證信函，經郵局以招領逾期退回者，則相對
    人之居所即非不明，其或因出外旅行未能收受送達或有其他
    事故未返住居所，聲請人應再查明新址後投郵，若無結果，
    相對人又未遷址，始能認聲請人未怠於應有注意，致不知相
    對人之居所，此際始符合聲請公示送達情狀。再按民事訴訟
    法第149 條第1 項第1 款所謂「應為送達之處所不明者」，
    係指已用相當之方法探查，仍不知其應為送達之處所者而言
    。其「不明」之事實，應由聲請公示送達之人負舉證之責任
    ，而由法院依具體事實判斷之（最高法院82年台上字第272
    號判例意旨參照）。
三、經查，本件抗告人主張之事實，固據提出上開信函及信封附
    在原審卷為證。惟抗告人對相對人契約地址為送達而經郵局
    以「候領逾期」（與「招領逾期」同義）退回之信函，僅能
    證明相對人未於通知招領之期限內領取該掛號信函，尚不足
    以證明相對人已遷移不明之事實。復參諸該信封上記載寄送
    之地址為「桃園縣中壢市○○路316 號3 樓」，與相對人之
    戶籍地址「桃園縣中壢市○○○街564 號3 樓」明顯不符，
    此有本院依職權調取相對人之個人基本資料在卷可稽，益證
    抗告人並未對相對人之戶籍地址為送達，此際抗告人應就相
    對人最新之設籍地址重新投郵後若無結果，且相對人又未遷
    址時，始能認抗告人未怠於應有注意，致不知相對人居所，
    而符合聲請公示送達情狀。從而，本件相對人應為送達之住
    居所並無不明之情事，揆諸前開規定，本件聲請自無理由，
    則原裁定駁回抗告人公示送達之聲請，於法並無違誤，抗告
    意旨指摘原裁定不當，求予廢棄，並無理由，應予駁回。
四、據上論結，本件抗告為無理由，依非訟事件法第46條、第21
    條第2 項、第24條第1 項，民事訴訟法第495 條之1 第1 項
    、第449 條第1 項、第95條、第78條，裁定如主文。
中    華    民    國    99    年    11    月    8     日
                民事第一庭  審判長法  官  郭琇玲
                                  法  官  陳振嘉
                                  法  官  魏于傑
本裁定除以適用法規顯有錯誤為理由外，不得再為抗告。如再為
抗告，應於收受本裁定後10日內，向本院提出再抗告狀，並繳納
再抗告費新臺幣1,000 元。
中    華    民    國    99    年    11    月    9     日
                                  書記官  黃瓊儀

司法院資訊處製作；財團法人民間司法改革基金會備份。
